最高法院刑事判決　　　　　　一○○年度台上字第一九六三號
上　 訴　 人　台灣高等法院台中分院檢察署檢察官
上訴人即被告　王錫瑤
選 任辯護 人　張淑琪律師
上列上訴人等因被告違反毒品危害防制條例案件，不服台灣高等
法院台中分院中華民國九十九年十二月三十日第二審判決（九十
九年度上訴字第一六九○號，起訴案號：台灣台中地方法院檢察
署九十九年度偵字第五六六七、九四七九號，毒偵字第八○七號
），提起上訴，本院判決如下：
    主  文
上訴駁回。
    理  由
按刑事訴訟法第三百七十七條規定，上訴於第三審法院，非以判
決違背法令為理由，不得為之。是提起第三審上訴，應以原判決
違背法令為理由，係屬法定要件。如果上訴理由書狀並未依據卷
內訴訟資料，具體指摘原判決不適用何種法則或如何適用不當，
或所指摘原判決違法情事，顯與法律規定得為第三審上訴理由之
違法情形，不相適合時，均應認其上訴為違背法律上之程式，予
以駁回。本件原審經審理結果，認為上訴人即被告（下稱被告）
王錫瑤先後十次販賣第二級毒品甲基安非他命之犯行，均罪證明
確，因而撤銷第一審該部分科刑之判決，改判各論處被告如原判
決附表二編號1至10 所示販賣第二級毒品，計十罪刑（均為累犯
），並依數罪併罰之例，定其應執行之刑及為相關從刑之諭知，
已詳敘其認定被告確有販賣第二級毒品犯行所憑之證據及得心證
之理由，且就被告辯稱渠於警詢、偵查中已供出甲基安非他命係
向楊更強購買，楊某並因之經查獲、起訴，判處罪刑，所為應符
合毒品危害防制條例第十七條第一項減免其刑之規定云云，如何
不足採，予以說明論敘甚詳。另以公訴意旨略稱：被告明知海洛
因係毒品危害防制條例第二條第二項第一款所規定之第一級毒品
，竟基於販賣海洛因營利犯意，於民國九十八年八月二十五日零
時十四分許至同日零時四十六分許，以其所持用之0000000000號
行動電話與吳明吉所持用之0000000000號行動電話聯絡後，隨即
在台中市○區○○街一九二之二號七樓其住處門口，以新台幣（
下同）二千元之價格，販賣海洛因一小包予吳明吉，因認被告涉
犯毒品危害防制條例第四條第一項之販賣第一級毒品罪嫌等語，
經審理結果，認為不能證明被告有該部分犯行，因而撤銷第一審
該部分科刑之判決，改判諭知被告該被訴販賣第一級毒品部分無
罪，亦已詳敘其認應為無罪判決之理由。被告於第一審及原審均
已選任律師為其辯護，且其先後選任之辯護人於法院行準備程序
前，均已聲請閱覽本案相關卷證，則其等對於向被告購買甲基安
非他命之證人游雅晴、成明軒與楊更強於警詢所為不利之陳述，
當已知悉，乃該二選任辯護人嗣於第一審及原審法院準備程序期
日及所具書狀，除否認吳明吉警詢、偵查中陳述之證據能力外，
對上開證人警詢之審判外陳述，或「不爭執」，或表示「無意見
」（被告於原審就證據能力表示請其辯護人代答）。則原判決以
被告及其選任辯護人對上開證人警詢之審判外陳述，明知無證據
能力，而於法院言詞辯論終結前，未聲明異議，且說明其同時具
備適當性要件，乃認其依刑事訴訟法第一百五十九條之五第二項
規定，應有證據能力，要無不合，並無採證違法及理由不備可言
。而刑法第五十九條之酌量減輕其刑，必須犯罪另有特殊之原因
與環境等等，在客觀上足以引起一般同情，認為即予宣告法定最
低度刑期尤嫌過重者，始有其適用。是否適用該條規定酌減其刑
，乃屬事實審法院得依職權為個案審酌裁量事項，其縱雖未適用
該項規定酌減其刑，亦不生違背法令問題。原判決於理由內已以
被告就本件販賣甲基安非他命犯行，因於偵查、審判中坦白承認
，而適用毒品危害防制條例第十七條第二項規定予以減輕其刑。
並說明被告販賣甲基安非他命之犯行達十次之多，客觀上尚不足
以引起一般人同情，即無情輕法重，堪以憫恕情形，乃認其應無
刑法第五十九條酌減其刑規定之適用，亦無不合。要不能以原判
決未依該條規定減輕其刑，執為適法之第三審上訴理由。且原判
決既以第一審判決適用刑法第五十九條規定減輕其刑，有適用法
則不當之違法，而將第一審該部分判決撤銷，則其就被告販賣第
二級毒品罪，計十罪刑部分，量處較第一審判決為重之刑，依刑
事訴訟法第三百七十條但書規定，應無違反不利益變更禁止原則
。原判決對第一審判決該項適用法則不當情形，已予說明，即無
理由不備之違誤。又原判決關於被告被訴於九十八年八月二十五
日，販賣海洛因予吳明吉，涉犯販賣第一級毒品罪嫌部分，係以
被告固坦承於九十八年八月二十五日零時四十六分十八秒（應為
十四分五十五秒之誤），曾以其持用之0000000000號行動電話與
證人吳明吉所持用0000000000號行動電話聯絡，其通話為「喂，
作伙的，你說：現金你沒欠那麼多，不然我先二千還你這樣好嗎
」等語，核與吳明吉所證相符，且有上開電話之通聯譯文在卷可
參。然被告於偵查中所稱有販賣海洛因等語，僅係籠統、模糊陳
述，其真實性容有可疑，吳明吉於偵查中供稱曾向上訴人購買一
萬元海洛因，與渠警詢關於購買之數量、價格，及雙方之上開行
動電話通聯譯文內容，均有不同，且被告此次經警查獲採尿送驗
結果，僅有甲基安非他命陽性反應，乃認被告此被訴部分尚乏積
極證據證明，亦即原判決係以吳明吉於警詢、偵查中所為供述，
有前後不一之瑕疵，且與雙方上開行動電話監聽通聯譯文內容不
符，除被告偵查中所為籠統、模糊之自白外，並無其他佐證足認
其自白與事實相符，而為有利被告之認定。則原判決既非僅以被
告經警查獲採尿鑑驗之結果，資為其無罪判決之論據。渠縱早於
查獲日之前曾有施用海洛因情事，亦不足以因之遽認被告有本件
被訴販賣海洛因予吳明吉犯行。而依偵查筆錄記載，被告係於檢
察官訊以「是否以0000000000號行動電話與吳明吉、游雅晴、成
明軒通訊後，販賣海洛因及安非他命給他們」時，答稱「是」，
則被告對此概括之訊問內容，縱為肯定之回答，然渠究係販賣海
洛因或甲基安非他命予上開何人，並不明確，而檢察官對之復未
進一步詢問明白，則原判決以被告該項籠統、模糊之陳述，而質
疑其真實性，要無違法可言。再吳明吉於偵查中先稱伊自九十八
年六、七月間起，先後數次向被告購買海洛因，有一千元、有二
、三千元，最後一次係九十八年十月上旬，嗣又稱伊只有於九十
八年八月二十五日向被告購買一萬元海洛因等語，已先後不一，
亦與渠警詢所供不符，此益證所供證先後頗有出入，其真實性確
屬可疑。則渠於警詢、偵查中之所稱向被告購買海洛因，縱無誤
認，亦屬其片面供述內容之一部，所供既有上開前後不一之瑕疵
存在，原判決未予採信，亦無違法可言。是檢察官及被告之上訴
意旨分別以上情指原判決違背法令，核與法律規定得為第三審上
訴理由之違法情形不相適合。而被告其餘上訴意旨，則係就屬原
審採證認事職權之行使及原判決已說明事項，徒憑己見，任意指
摘，或仍為單純事實之爭執，要不能認係適法之第三審上訴理由
。依上揭說明，檢察官及上訴人之上訴均屬違背法律上之程式，
俱應予駁回。
據上論結，應依刑事訴訟法第三百九十五條前段，判決如主文。
中    華    民    國  一○○  年    四    月  二十一  日
                      最高法院刑事第十庭
                          審判長法官  黃  一  鑫  
                                法官  張  春  福  
                                法官  林  勤  純  
                                法官  陳  國  文  
                                法官  宋  明  中  
本件正本證明與原本無異
                                      書  記  官  
中    華    民    國  一○○  年    四    月  二十二  日
                                                      V